臺灣士林地方法院刑事判決　　　　　　　96年度重訴字第13號
公　訴　人　臺灣士林地方法院檢察署檢察官
被　　　告　乙○○
　　　　　　　　　　現於臺灣士林看守所羈押中
選任辯護人　翁方彬律師
上列被告因殺人案件，經檢察官提起公訴（96年度偵字第5153號）
，本院判決如下：
    主  文
乙○○殺人處有期徒刑拾伍年，褫奪公權捌年。
    事  實
一、乙○○因其大姊陳梅月與孟繁言母親甲○○○間發生金錢糾
    紛，而與孟繁言素有閒隙，孟繁言曾多次至乙○○在臺北市
    北投區○○街１４號前與丙○○合夥經營之「王哥」小吃店
    白吃並擾亂，乙○○不堪其擾遂經由親友傳話予孟繁言，要
    求勿再至其經營之小吃攤搗亂，否則將與孟繁言翻臉，詎孟
    繁言不以為意，仍於民國９６年４月８日晚間６時４０分許
    ，再度前往上揭小吃攤翻桌驅趕客人，並與乙○○對罵，對
    乙○○稱：店收一收，不要做了，準備拼個輸贏等語，且手
    持椅凳往乙○○走來，而乙○○於當日下午５時許已先陪同
    顧客飲酒聊天（未達精神障礙或辨識能力降低之程度），聞
    言見狀大怒，竟萌生殺人之犯意隨手自小吃店料理檯抽取該
    店內所有之沙西米切生魚片用刀（刀刃長二十八公分，最寬
    處六公分）１把往孟繁言胸、腹猛刺，孟繁言因而受有左乳
    頭外５公分及下２公分處１條長１‧５公分，橫向淺劃創；
    左乳頭下方８公分，長３公分刺創傷口，自右上往左下斜約
    ４５度，刺穿左側第５、６肋骨間，經左胸腔及心包膜刺入
    心臟心尖之左心室，總長度約１０公分，造成心囊積血200
    西西，刺的方向是往上、往右、往後；左乳頭下方１０公分
    ，刺創創口長５公分，縱向，刺穿第７、８肋骨進入左胸腔
    ，未入肺臟，總長約７公分，造成左胸腔積血壹仟西西，總
    長約７公分；左腹股溝刺創傷口長約５公分，往右上方刺入
    左下腹腔，長約１０公分，造成局部少量骨盆腔軟組織出血
    100 西西；左大腿側面長約５公分之刺切創；左手臂３處長
    為２、７、２公分之劃創及削皮創；左胸壁側面刺創、右手
    掌大拇指３公分深刺創、下背長１１公分深切創等傷害，引
    發大量出血休克，經送行政院國軍退除役官兵輔導委員會臺
    北榮民總醫院（以下簡稱臺北榮總）急救，於同日下午８時
    １０分宣佈急救無效死亡。嗣警方據報前往處理，並扣得上
    開切生魚片刀一把（嗣送鑑定），始查獲上情。
二、案經甲○○○告訴暨臺北市政府警察局北投分局報請臺灣士
    林地方法院檢察署檢察官偵查起訴。
    理  由
一、證據能力；按被告以外之人於審判外之陳述，雖不符前四條
    之規定，而經當事人於審判程式同意作為證據，法院審酌該
    言詞陳述或書面陳述作成時之情況，認為適當者，亦得為證
    據。又當事人、代理人或辯護人於法院調查證據時，知有
    第一百五十九條第一項不得為證據之情形，而未於言詞辯論
    終結前聲明異議者，視為有前項之同意。刑事訴訟法第一百
    五十九條之五定有明文，有關證人丙○○、戊○○、丁○○
    、陳三凱、謝春子等於警詢說辭，被告、辯護人、檢察官均
    不爭執其證據能力（本院卷96年6 月25日筆錄第2 頁），且
    觀各該筆錄製作情形，均係依法製作，並無違法或不當之情
    況，依上開法條規定，自有證據能力。另有關證人甲○○○
    之警詢說辭，辯護人認無證據能力，依刑事訴訟法第一百五
    十九條第一項規定，為有理由。
二、訊據被告對於前開時地持刀殺死被害人等情，坦承不諱，辯
    護人辯稱：是基於義憤殺人等語。經查：
（一）有關被告乙○○因其大姊陳梅月與被害人孟繁言母親甲○○○間發生金錢糾紛，而與孟繁言素有閒隙，孟繁言曾多
      次至乙○○在臺北市○○區○○街１４號前與丙○○合夥
      經營之小吃攤白吃並擾亂，並於９６年４月８日晚間６時
      ４０分許，前往上揭小吃攤翻桌驅趕客人，對乙○○揚稱
      ：店收一收，不要做了，準備拼個輸贏等語，且手持椅凳
      往乙○○走來，而乙○○於當日下午５時許已先陪同顧客
      飲酒聊天（未達精神障礙或辨識能力降低之程度），聞言
      見狀大怒，竟萌生殺人之犯意隨手自小吃攤料理檯抽取其
      所有之沙西米切生魚片用刀（刀刃長二十八公分，最寬處
      六公分）１把往孟繁言胸、腹猛刺，孟繁言因而受有左乳
      頭外５公分及下２公分處１條長１‧５公分，橫向淺劃創
      ；左乳頭下方８公分，長３公分刺創傷口，自右上往左下
      斜約４５度，刺穿左側第５、６肋骨間，經左胸腔及心包
      膜刺入心臟心尖之左心室，總長度約１０公分，造成心囊
      積血200 西西，刺的方向是往上、往右、往後；左乳頭下
      方１０公分，刺創創口長５公分，縱向，刺穿第７、８肋
      骨進入左胸腔，未入肺臟，總長約７公分，造成左胸腔積
      血壹仟西西，總長約７公分；左腹股溝刺創傷口長約５公
      分，往右上方刺入左下腹腔，長約１０公分，造成局部少
      量骨盆腔軟組織出血100 西西；左大腿側面長約５公分之
      刺切創；左手臂３處長為２、７、２公分之劃創及削皮創
      ；左胸壁側面刺創、右手掌大拇指３公分深刺創、下背長
      １１公分深切創等傷害，經送臺北榮總急救，於同日下午
      ８時１０分宣佈急救無效死亡等情，為被告所是認，核與
      證人丙○○、戊○○、丁○○、謝春子等於警詢、偵訊，
      證人甲○○○於本院證述相符（偵卷第21-22 頁，第24-2
      6 頁，第28-30 頁，第51-53 頁，第86-89 頁，本院卷第
      52-54 頁），且有臺灣士林地方法院檢察署檢察官相驗屍
      體證明書、驗斷書、勘驗筆錄、臺北榮總診斷證明書各１
      份、相驗照片１５張、法務部法醫研究所（９６）醫鑑字
      第０９６１１００５４５號鑑定報告書各１份、解剖照片
      １８張、錄影帶１捲。現場及兇器照片１２張在卷可參，
      足認被告自白有證據可佐，堪予採信。再觀諸兇刀刀刃長
      二十八公分，最寬處六公分，且係供生魚片使用，甚為鋒
      利，而被害人傷勢，有刺穿左側第５、６肋骨，經深達左
      胸腔及心包膜刺入心臟心尖之左心室等情，顯見被告當時
      用力之猛，下手處係致命要害，其殺意甚堅，足認有殺人
      之犯意。
（二）至於辯護人辯稱：被告係基於義憤殺人等語，按所謂當場
      基於義憤而殺人，非祇以被害人先有不正行為為已足，且
      必該行為在客觀上有無可容忍，足以引起公憤之情形，始
      能適用。最高法院28年上字第2564號，31年上字第1156
      號著有判例，換言之，刑法第二百七十三條第一項義憤殺
      人罪，其所謂「義憤」乃謂基於道義之理由而生憤慨，必
      先有被害人之不義行為，而在客觀上足以引起公憤，依一
      般人之通常觀念，確無可容忍者，始可謂為「義憤」。本
      件上訴人所辯情節，縱令屬實，亦僅係受被害人之毆辱欺
      凌，致憤而殺人，並非基於道義之理由而生憤慨之心殺人
      ，自非出於義憤而殺人（最高法院73年度台上字第6037號
      判決意旨參照）。本件依證人丙○○、戊○○、丁○○所
      述（本院卷第42-51 頁），即辯護人所提帳單影本（本院
      卷第26-27 頁），固得證明被害人有擾亂被告工作場所，
      賒欠款項，甚至挑釁之情況，惟被害人此等行為固有不是
      ，或非合法，然尚非不義行為，而被告將之殺害，無非一
      時不忍私憤，亦非基於道義之理由而生憤慨之心，核與刑
      法之基於義憤殺人有間，是辯護人所辯，尚有誤會。
綜上，事證明確，辯護人所辯，不足採信，被告犯行洵堪認定。
三、核被告乙○○所為係犯刑法第２７１條第１項殺人罪。爰審
    酌被告與被害人為遠房親戚關係，親戚間有財務糾葛，及此
    次釁起自被害人、被害人身中數刀死亡，及被告犯罪後坦白
    承認，惟未與被害人家屬達成民事賠償之態度，暨檢察官求
    刑拾伍年等一切情狀，量處如主文所示之刑，又被告所犯為
    殺人，並依刑法第三十七條第二項宣告褫奪公權八年。又本
    件犯罪時間雖在九十六年四月二十四日之前，惟依中華民國
    九十六年罪犯減刑條第三條第一項第十五款規定，不予減刑
    ，核與敘明。另扣案兇刀一把（警方送鑑定，未送本院，參
    相驗卷第98頁）為被告與案外人丙○○共有（本院卷第42,
    45頁），非被告單獨所有，雖供犯罪所用，然與刑法第三十
    八條第一項第二款規定有間，且非違禁物，爰不宣告沒收。
據上論斷，應依刑事訴訟法第299 條第1 項前段、刑法第271 條
第1 項，第37條第2 ，3 項，第3 項，判決如主文。
本案經檢察官黃德松到庭執行職務
中　　華　　民　　國　　96　　年　　7 　　月　　16　　日
                  刑事第五庭審判長法  官  周政達
                                  法  官  汪梅芬
                                  法  官  周群翔
以上正本證明與原本無異。
如不服本判決，應於判決送達後10日內，向本院提出上訴狀。
                            書記官  陳佳伶
中　　華　　民　　國　　96　　年　　7 　　月　　16　　日
附錄本案論罪科刑法條全文：
中華民國刑法第271條
（普通殺人罪）
殺人者，處死刑、無期徒刑或 10 年以上有期徒刑。
前項之未遂犯罰之。
預備犯第 1 項之罪者，處 2 年以下有期徒刑。
